【裁判字號】    90,判,1659
【裁判日期】    900914
【裁判案由】    有關稅捐事務
【裁判全文】
最  高  行  政  法  院  判  決                    九十年度判字第一六五九號
    上  訴  人  久松通運股份有限公司
    代  表  人  乙○○
    訴訟代理人  許明哲會計師
    被 上訴 人  臺中縣稅捐稽徵處
    代  表  人  甲○○
右當事人間因有關稅捐事務事件，原告不服臺中高等行政法院中華民國八十九年十月
三十一日○八九訴○○○六八號再訴願決定，提起上訴。本院判決如左：
    主  文
上訴駁回。
上訴審訴訟費用由上訴人負擔。
    理  由
本件上訴人在原審起訴主張：其取得博洋汽車有限公司（下稱博洋公司）所開立之發
票五紙，於發現該家公司為虛設行號後，已將不得扣抵稅額申報補繳，申報補繳日期
在被告函查日期之前，依稅捐稽徵法第四十八條之一第一項規定，應予免罰。臺中調
查站雖於八十六年十一月十三日製作調查筆錄，但無法確定有逃漏稅捐，始移送被告
查核，本案調查基準日應以被告函查日為準。又上訴人取得上述發票，業經博洋公司
依規定報繳營業稅，上訴人提出扣抵進項稅額即為其支付博洋公司銷項稅額，難謂有
逃漏稅捐之情事，據以求為判決撤銷訴願決定及原處分云云。被上訴人則以：本案上
訴人違章部分業經法務部調查局台北縣調查站偵辦，上訴人於八十六年十一月十三日
委任黃春到法務部調查局中部調查局接受調查時，已坦承取得本案虛設行號之發票報
繳進項稅款，並無實際交易行為，故本案調查基準日為八十六年十一月十三日，上訴
人係於基準日後之同（八十六）年十二月三日補繳本件稅款，當無稅捐稽徵法第四十
八條之一第一項規定之適用。上訴人既無進貨之事實，其取得之進項憑證即屬營業稅
法第十九條第一項第一款規定之不得扣抵銷項稅額之進項憑證，上訴人提出申報扣抵
銷項稅額，且至查獲日止已無累積留抵稅額，自有虛報進項稅額逃漏營業稅之事實，
乃依營業稅法第五十一條第五款規定漏稅額五七、五五三元（新臺幣，下同）處以五
倍罰鍰二八七、七○○元，並無違法等語，資為抗辯。
原審斟酌全辯論意旨及調查證據之結果，以：按「納稅義務人有左列情形之一者，除
追繳稅款外，按所漏稅額處一倍至十倍罰鍰，並得停止其營業：．．．五、虛報進項
稅額者」，為營業稅法第五十一條第五款所明定。另「納稅義務人自動向稅捐稽徵機
關補報並補繳所漏稅款者，凡屬未經檢舉、未經稽徵機關或財政部指定之調查人員進
行調查之案件，左列之處罰一律免除；其涉及刑事責任者，並得免除其刑：．．．二
、各稅所定關於逃漏稅之處罰。」固為稅捐稽徵法第四十八條之一第一項第二款所明
定。經查博洋公司為虛設行號，上訴人與其並無交易事實，而取得該公司所開立之統
一發票五張，作為進項憑證，申報扣抵之事實，業經上訴人所委託之黃春於八十六年
十一月十三日在調查局中機組調查時供述明確，是本件至遲於八十六年十一月十三日
業為稽徵機關指定之調查人員進行調查之案件，被上訴人主張本件之調查基準日為八
十六年十一月十三日，自屬有據。又上訴人既係虛報進項稅額，逃漏稅額，自應依前
開法條規定處以罰鍰，原處分按所漏稅額五七、五五三元處以五倍罰鍰二八七、七○
○元，並無違誤。至於虛設之行號是否申報營業稅、取得虛偽進項憑證扣抵銷項稅額
，及政府稅收是否因而減少，均與應否對於上訴人處以罰鍰無關。上訴人取自博洋公
司發票部分，於八十六年十二月三日漏稅事實經調查人員進行調查後，始行繳納，自
係於調查基準日後補繳，自無稅捐稽徵法第四十八條之一補稅免罰規定之適用。據以
駁回上訴人在原審之訴，經核於法尚無違誤。上訴意旨略以：營業稅法第十九條第一
項第一款規定不得扣抵銷項稅額之進項憑證，係為未依規定取得並保存同法第三十三
條所列之憑證者，而上訴人取得之憑證均載有名稱、地址、統一編號及營業稅額，並
未違反營業稅法第三十三條之規定。又營業稅法第五十一條第五款所謂虛報進項稅額
係指以無充有，上訴人提出申報扣抵之進項稅額均與取得發票憑證所載之稅額相符，
且均依法申報繳納，並無虛報或逃漏稅情事。再者，企業有否逃漏稅，應以政府應收
與實收稅額之差額予以認定，非以取得虛設行號發票做為逃漏稅之依據云云。本院查
：得扣抵銷項稅額之進項憑證必須實際有交易事實而取得者，上訴人坦承與博洋公司
無業務往來及交易事實，是其取得之進項憑證雖載有其名稱、地址、統一編號及營業
稅額，仍屬營業稅法第十九條規定之不得扣抵銷項稅額之進項憑證。又依財政部七十
八年八月三日台財稅第七八○一九五一九三號函釋規定，上訴人無進貨事實取得之進
項憑證，縱使已支付進項稅額予博洋公司並經報繳，亦僅為該公司向營業稅籍所在地
之主管稽徵機關辦理退還之問題。本案上訴人取得之系爭無進貨事實之進項憑證既提
出申報扣抵銷項稅額，且至查獲日止已無累積留抵稅額，自有虛報進項稅額逃漏營業
稅之事實，應依營業稅法第五十一條第五款規定裁罰。又上訴人補繳短繳營業稅，係
在被告調查基準日後，當無稅捐稽徵法第四十八條之一補稅受罰規定之適用。至本院
八十六年度判字第二○四八號判決，非屬判例，本院其後之判決已變更該判決之見解
，是該判決對本案並無拘束力。從而原判決駁回上訴人在原審之訴，並無違背法令情
事，上訴意旨仍執詞求為廢棄，難認有理由。
據上論結，本件上訴為無理由，爰依行政訴訟法第二百五十五條第一項、第九十八條
第三項前段，判決如主文。
中    華    民    國      九十      年      九        月      十四      日
                    最 高 行 政 法 院  第 一 庭
                                審 判 長 法  官      黃  綠  星
                                         法  官      彭  鳳  至
                                         法  官      蔡  進  田
                                         法  官      黃  璽  君
                                         法  官      廖  宏  明
右  正  本  證  明  與  原  本  無  異
                                         法院書記官  彭  秀  玲
中    華    民    國      九十      年      九        月      十四      日


司法院資訊處製作；財團法人民間司法改革基金會備份。
